臺灣臺南地方法院刑事判決　　　　　　　93年度訴字第1209號
公　訴　人　臺灣台南地方法院檢察署檢察官
被　　　告　丁○○
選任辯護人　許永明律師
上列被告因強盜等案件，經檢察官提起公訴（九十三年度營偵字
第二一七號），本院判決如下：
    主    文
丁○○共同以其他非法方法剝奪人之行動自由，處有期徒刑肆月
；又意圖為自己不法之所有，以強暴至使不能抗拒，而取他人之
物，處有期徒刑伍年貳月。應執行有期徒刑伍年肆月。
    事    實
一、丁○○因於網路上之聊天室與自稱「最衝懷哥」之孔祥志起
    糾紛，遂夥同六名姓名、年籍不詳之成年人，於民國九十一
    年十二月七日凌晨零時十分許，分乘二部不詳車號之自用小
    客車至位於臺南縣學甲鎮○○路之「金優豆網路咖啡店」，
    欲找自稱「最衝懷哥」之孔祥志理論，因遍尋不著孔祥志，
    丁○○與該六名姓名、年籍不詳之成年人竟共同基於妨害自
    由之犯意聯絡，由丁○○持某不具殺傷力之手槍（未扣案，
    無從認定具有殺傷力），將在「金優豆網路咖啡店」內上網
    之乙○○強押進丁○○所乘坐之該部自用小客車內，而剝奪
    乙○○之行動自由，並迫使乙○○帶丁○○等人尋找孔祥志
    。嗣丁○○等人依乙○○所指之處所仍未能找到孔祥志時，
    丁○○竟另行基於意圖為自己不法之所有，在前開車內，持
    前開槍枝抵住乙○○，致使乙○○因極度恐懼自己受害而至
    不能抗拒，丁○○即取走乙○○所有之三星廠牌ＳＥＷ２２
    ００ＥＣＷＴ行動電話一支，其後，丁○○等人復將乙○○
    載往臺南市安南區「土城垃圾焚化廠」旁防風林堤岸邊，並
    由丁○○及該六名姓名、年籍不詳之成年人另行基於共同傷
    害之犯意聯絡，或持槍或徒手毆打乙○○頭部、後背及前胸
    等處，造成乙○○受有頭部外傷併頭皮撕裂傷一×０．三公
    分、顏面撕裂傷三×０點六公分、後背瘀傷八×六公分、前
    胸瘀傷二×二公分等傷害（傷害部分，未據告訴），於同日
    大約凌晨二時許始罷手離去，乙○○至此始恢復自由。丁○○於同日下午四時許，將上開三星廠牌ＳＥＷ２２００ＥＣ
    ＷＴ行動電話手機，以不詳價位賣予位於臺南縣仁德鄉由楊
    秀桃所開設之「仁德資訊科技企業社」。楊秀桃並將上開行
    動電話手機轉賣予鍾淨宜後，始於九十二年十月二十四日為
    警循線查獲。
二、案經臺南縣警察局學甲分局報告臺灣臺南地方法院檢察署檢
    察官偵查起訴。
    理    由
一、訊據被告丁○○矢口否認上開剝奪告訴人乙○○之行動自由
    及強盜其行動電話之犯罪事實，辯稱：伊從未至金優豆網路
    咖啡店，應是乙○○認錯人，伊僅有在小北夜市撿到乙○○
    的行動電話並出售，不能僅以乙○○先入為主之誤認即認伊
    為犯罪之人云云。經查：
  (一)上開事實，業據告訴人乙○○於警偵訊指述歷歷，其並於本
    院審理時具結證稱：九十一年十二月七日凌晨零點十分，其
    人在金優豆網路咖啡店打電腦，有六、七個人進來把其押走
    ，二人將其抓住，其中一個拿槍抵住其腰部，其從網咖店被
    硬拉出去到店外，並由他們將其押上車，其被押上一部金銀
    色類似銀色的ＴＯＹＯＴＡ的車，另一部是比較暗色的車，
    什麼牌子不知道，因為他們拿槍押著其上車，其怕自己受傷
    ，所以才上車，其帶他們在台南縣學甲鎮繞，到「最衝懷哥
    」住的地方，其中有一人下車按門鈴，但沒有回應，沒有找
    到，他們說就找其就對了，其手機在車上時被拿走，當時因
    為手機響起，坐在其左邊的男生把其手機搶走，從網咖店出
    來是十二點多，到「最衝懷哥」家，花了五至十分鐘，離開
    「最衝懷哥」家以後約二十到三十分鐘手機響起，不到二分
    鐘就到了堤防邊，在堤防邊大概有二十分鐘左右，在金優豆
    網路咖啡店裡面有二個人跟其講話，其中一個跟丁○○很相
    像，該人眉毛很黑、很濃，眼睛很大，與其一樣高，一六八
    公分左右，與其差不多重，約五八、五九公斤左右，持槍的
    人就是丁○○，在法庭上的被告是當天跟其講話的人，因為
    被告對其做的行為，其一輩子都不會忘記，所以即使事隔一
    年多，仍可指認出被告等語（見本院九十四年四月十四日審
    判筆錄）。
  (二)次查，本院於九十四年四月十四日審理時，當庭勘驗被告與
    告訴人乙○○兩人之身高、體重、眉毛等特徵，勘驗結果：
    被告與告訴人二人都穿平底鞋，身高差距約二至三公分，被
    告約比告訴人矮二至三公分，也比告訴人瘦，眉毛粗黑，有
    勘驗筆錄在卷可查（見本院九十四年四月十四日審判筆錄）
    ，核與告訴人前開指述大致相符。
  (三)又告訴人於九十一年十二月七日受有頭部外傷併頭皮撕裂傷
    一×０．三公分、顏面撕裂傷三×０點六公分、後背瘀傷八
    ×六公分、前胸瘀傷二×二公分等傷害，並至醫院急診，有
    台灣基督長老教會新樓醫院診斷證明書一紙附於警卷可證。
  (四)第查，被告於九十一年十二月七日下午四時許將告訴人所有
    之三星廠牌ＳＥＷ２２００ＥＣＷＴ行動電話手機，以不詳
    價位賣予位於臺南縣仁德鄉由楊秀桃所開設之「仁德資訊科
    技企業社」，並簽立交貨證明書等情，為被告所坦認，核與
    楊秀桃於偵訊中證述相符，且有該楊秀桃所提交偵辦員警之
    交貨證明書影本一份附於警卷可查，是被告於告訴人被強取
    手機之當日確實亦取得該手機之占有之情，應可認定。
  (五)經將上開事證綜合相核，告訴人於本院審理時業已就其被害
    經過，以證人身份具結作證，且其所述情節並無明顯不合理
    或虛捏之情形，並有診斷證明書、楊秀桃於偵訊中之證述以
    及被告親簽之交貨證明書影本一份相佐，是告訴人之指述應
    可信為真實，而告訴人對於被告之特徵亦已明確指證，自堪
    認被告即為當日剝奪告訴人行動自由罪及強取告訴人行動電
    話之人。
  (六)至被告辯稱伊從未至金優豆網路咖啡店，應是乙○○認錯人
    ，伊僅有在小北夜市撿到乙○○的行動電話並出售云云；惟
    查，被告於偵訊時供承：手機係其在九十一年十二月七日凌
    晨二、三點時在台南市小北夜市的停車場撿的等語（見臺灣
    臺南地方法院檢察署九十三年營偵字第二一七號卷第二十頁
    ），經與告訴人於本院審理時所指述被害當日情形，其等從
    網咖店出來是十二點多，到「最衝懷哥」家，花了五至十分
    鐘，離開「最衝懷哥」家以後約二十到三十分鐘手機響起，
    不到二分鐘就到了堤防邊，在堤防邊大概有二十分鐘左右等
    情相核，當日剝奪告訴人行動自由罪及強取告訴人行動電話
    之人乃係於同日大約凌晨二時許始罷手離去，被告理應無可
    能在同一天的同一個時間，在相距甚遠之小北夜市撿到告訴
    人之手機，是被告所辯與經驗法則顯有不符，要難採信。
  (七)又證人盧柏彰固於偵訊中證稱：被告於九十一年十二月七日
    在網咖店內有拿三星牌手機一支向其兜售，並說手機是在夜
    市撿到的等語（見臺灣臺南地方法院檢察署九十三年營偵字
    第二一七號卷第三十五頁），然查，證人盧柏彰之證言僅係
    轉述被告向其兜售時之說詞，無法證明被告確實是在小北夜
    市撿到手機的事實，是證人盧柏彰於偵訊中之證詞，無法資
    為有利被告之證據。
  (八)末查，被告另聲請傳訊證人甲○○到庭證明被告確實是在小
    北夜市撿到手機的事實，然查，被告於本院審理時供承當天
    跟其去小北夜市只有甲○○一人（見本院九十四年六月七日
    審判筆錄第七頁），足認就被告而言，甲○○係可能證明被
    告不在場之重要證人，而被告於九十二年十月二十四日接受
    第一次警詢時，被告在答覆警察詢問「你於拾獲及販售該手
    機時有無在場人」之問題時，竟全然未提及甲○○之人（見
    警卷第一頁背面），卻遲至事隔數月後即九十三年二月一日
    第二次警詢時始提出甲○○可以作不在場證明（見警卷第四
    頁），是甲○○是否於案發當天與被告同在小北夜市已屬可
    疑，且被告於九十三年二月一日第二次警詢時，乃供稱九十
    一年十二月七日約凌晨一、二點左右，其與朋友甲○○及其
    他朋友（因時間已久已忘記幾人）至小北觀光夜市吃東西等
    語（見警卷第四頁），然被告卻於本院審理時改稱當天跟其
    去小北夜市只有甲○○一人，因此被告主張甲○○可證明被
    告確實是在小北夜市撿到手機，亦難採信，而證人甲○○經
    偵查及本院審理多次傳訊，均不到庭，本院業於九十四年六
    月七日審理時當庭駁回被告關於傳訊證人甲○○之聲請，應
    予敘明。
  (九)綜上所述，被告所辯悖於常情，委無足採，可認告訴人所述
    為真實，本件事證明確，被告之犯行應堪認定。
三、按搶奪係乘人不備，出其不意，遽然以不法腕力，使人不及
    抗拒，而強加奪取。行為人強行奪取之時，當然不免施用強
    暴手段，但以尚未使人不能抗拒之程度為限，若行為人之施
    暴行為已使被害人之身體或精神上處於不能抗拒狀態，始屬
    強盜。又強盜所施用之強暴、脅迫手段，只須壓抑被害人之
    人抗拒，使其喪失自由意思為已足，縱令被害人無實際行為
    仍不影響強盜罪之成立。查本件被告仗人多之勢，且持外觀
    難辨是否為真槍之槍枝，該槍枝雖未扣案，無從認定具有殺
    傷力，惟其外觀與真槍無二致，被告持以抵住乙○○，致使
    乙○○因極度恐懼自己受害而至不能抗拒。則被告既係以強
    暴手段至使他人不能抗拒而取他人財物，是其所為自應構成
    強盜罪，合先敘明。核被告所為，係犯刑法第三百零二條第
    一項之剝奪行動自由罪及同法第三百二十八條第一項之強盜
    罪。按刑法第三百零二條之妨害自由罪，原包括私行拘禁及
    以其他非法方法剝奪人之行動自由而言，所謂非法方法，當
    包括強暴、脅迫等情事在內（最高法院七十四年台上字第三
    四０四號判例參照）。本件被告與該六名姓名、年籍不詳之
    成年人共同基於妨害告訴人自由之犯意聯絡，以強暴、脅迫
    方式迫使告訴人與之上、下車或前往特定地點而剝奪告訴人
    之行動自由，其等犯行固亦有使告訴人行無義務之事，惟此
    仍包含於妨害告訴人行動自由之同一意念之中，是被告等人
    此部分所為應僅成立刑法第三百零二條第一項之妨害自由罪
    ，不另論以同法第三百零四條第一項之強制罪。又被告所犯
    剝奪行動自由罪及強盜罪二罪間，犯意各別，罪名不同，應
    予分論併罰。又被告與該六名姓名、年籍不詳之成年人就所
    涉剝奪行動自由犯行部分，有犯意聯絡及行為分擔，為共同
    正犯。爰審酌被告犯罪之動機、目的、所受之刺激、手段、
    品行、智識程度及犯罪後之態度，以及告訴人遭剝奪行動自
    由時間之長短等一切情狀，分別量處如主文所示之刑，並定
    應執行刑。
據上論斷，應依刑事訴訟法第二百九十九條第一項前段，刑法第
二十八條、第三百零二條第一項、第三百二十八條第一項、第五
十一條第五款，罰金罰鍰提高標準條例第一條前段，判決如主文
。
本案經檢察官丙○○到庭執行職務。
中　　華　　民　　國　　94　　年　　6 　　月　　21　　日
　　　　　　　　　刑事第五庭  審判長法  官  林英志
                                    法  官  包梅真
                                    法　官　張家瑛
以上正本證明與原本無異。
如不服本判決，應於判決送達後十日內，向本院提出上訴狀。
　　　　　　　　　　　　　　　　    書記官　許悉愛
中　　華　　民　　國　　94　　年　　6 　　月　　23　　日
附錄本案論罪科刑法條全文：
中華民國刑法第三百零二條
 (剝奪他人行動自由罪)
私行拘禁或以其他非法方法，剝奪人之行動自由者，處五年以下
有期徒刑、拘役或三百元以下罰金。
因而致人於死者，處無期徒刑或七年以上有期徒刑，致重傷者，
處三年以上十年以下有期徒刑。
第一項之未遂犯罰之。
中華民國刑法第三百二十八條
意圖為自己或第三人不法之所有，以強暴、脅迫、藥劑、催眠術
或他法，至使不能抗拒，而取他人之物或使其交付者，為強盜罪
，處五年以上有期徒刑。
以前項方法得財產上不法之利益或使第三人得之者，亦同。
犯強盜罪因而致人於死者，處死刑、無期徒刑或十年以上有期徒
刑；致重傷者，處無期徒刑或七年以上有期徒刑。
第一項及第二項之未遂犯罰之。
預備犯強盜罪者，處一年以下有期徒刑、拘役或三千元以下罰金
。
